【裁判字號】    99,聲再,31
【裁判日期】    990311
【裁判案由】    毒品危害防制條例
【裁判全文】
臺灣高等法院臺南分院刑事裁定          99年度聲再字第31號
聲請人即受判決人  甲○○
上列聲請人因毒品危害防制條例案件，對於本院98年度上訴字第
977號中華民國98年12月9日確定判決（臺灣臺南地方法院檢察署
97年度偵緝字第1598號、98年度偵字第127號；追加起訴案號：
98年度偵字第3053號、第6815號），聲請再審，本院裁定如下：
    主  文
再審之聲請駁回。
    理  由
一、聲請意旨略以：
  (一)科刑判決所認定之事實，與所採之證據不相適合，即屬證據
    上理由矛盾，其判決當然違背法令。刑事訴訟法上所謂認定
    犯罪事實之證據，係指足以證明被告確有犯罪行為事實之積
    極證據而言，該項證據必須適合被告犯行事實之認定，始得
    採為論罪之資料。然查，被告雖於偵審中均自白犯罪，惟原
    判決認定事實顯有與卷內證據不符之違誤，此攸關聲請人究
    有無如原判決附表壹編號1至6所示犯罪事實欄所載販賣第一
    、二級毒品予呂素貞、許居財、吳承憲之事實，自有詳予調
    查釐清之必要。乃原判決未審酌及此，僅依被告自白後遽行
    判決，併有應於審判期日調查之證據未予調查之違誤。
  (二)復按證據之證明力，雖委由法官評價，然心證之形成由來於
    經嚴格證明之證據資料之推理作用，通常有賴數個互補性之
    證據始足以形成確信心證。再者單憑數通電話監聽紀錄及警
    訊中受到脅迫而不得不承認的自白，經原審判決結果，難昭
    折服。尤其具有對向性關係之單一證據，被告與證人係立於
    相反之立場，其所訴被害情形難免不盡不實。又如毒品交易
    之買賣雙方或為獲邀減刑寬典，不免有作利己損人之不實供
    述之虞。此種虛偽危險性較大之被告以外之人所為之陳述，
    為避免其嫁禍他人，藉以發現實體之真實，除以具結、交互
    詰問、對質等方法，以擔保其真實性外，依刑事訴訟法第15
    6條第2項規定之意旨，自仍應認有補強證據之必要性。非別
    求其他證據，以增強其陳述之憑信性，殊不足為認定被告犯
    罪事實之依據。故尚不得在無直接關聯性之補強證據情形下
    ，即購買毒品施用者之單一指述，及數通電話監聽紀錄，遽
    論被告共同販賣毒品之罪責。又所謂於偵查及審理中均自白
    者，乃被告對所為已經構成犯罪要件之事實，在偵查及審判
    中向有偵查犯罪職權之公務員坦白供述者而言，至於其在坦
    白供述事實之同時，對於阻卻違法或阻卻責任之事由，有所
    主張或辯解，應屬辯護權之行使，不能據此即否定該自白或
    認定之效力。
  (三)被告不應聽信偵辦員警之唆使而承擔共同販賣之罪責，此有
    97年11月3日臺南市警察局第六分局偵訊筆錄及錄音、錄影
    可稽。惟辯護人於審理中每每以「沒意見」輕描淡寫輕鬆帶
    過，不為被告防禦，訴訟環境嚴苛，被告復不擅表達，辯護
    人又怠於職責，自非被告所能防禦。
  (四)原判決自始至終未曾傳喚證人呂素貞、許居財、吳承憲等到
    庭詰問，更未詳查釐清證人所稱購買毒品之犯罪時間、地點
    、數量、金額、對象之供述是否屬實，徒以「委難查得實情
    」、「自難因無法查悉其販入價格」等擬制之詞，推測被告
    有營利之意思，原判決難謂適法。
  (五)被告遭警方查獲後，未曾扣押0000000000、0000000000、00
    00000000號行動電話，何來認定被告與葉耿田、許佳鳳等人
    共同販賣毒品海洛因及安非他命。雖監聽譯文等證據，業經
    被告及辯護人於審理時表示對證據能力不爭執，同意使用作
    為認定事實之依據。惟該監聽譯文從未經過勘驗查證是否有
    該監聽錄音帶存在，該監聽譯文在文書製作過程是否符合公
    正純潔，此監聽譯文在未勘驗其錄音帶前，係屬審判外傳聞
    文書，當無證據能力。原判決徒以被告及辯護人之不爭執而
    遽行引用監聽譯文作為對被告不利證據之認定，未傳喚該製
    作監聽譯文的人員到庭具結作證，原判決有應調查而未調查
    之違法。
  (六)按訊（詢）問被告或證人，皆應出以懇切之態度，不得用強
    暴、脅迫、利誘、詐欺、疲勞訊問、恫嚇、侮辱或其他不正
    方法，刑事訴訟法第98條、第166條之7第2項規定甚明。倘
    其供述證據之取得違背上開程序禁止之規定，依任意性法則
    無證據能力。然查，被告於地檢署筆錄卻遭警員脅迫、恐嚇
    、逼迫被告承認犯行，過程中連筆錄都未給被告閱覽，直接
    要求被告簽名蓋章，被告心生恐懼不敢反抗，只好唯命是從
    ，遵照警員意思。被告於98年2月19日製作第二次筆錄時，
    期間卻未開啟錄音、錄影，被告再受一次威脅被告至少要認
    四條罪，才肯放過被告。被告並非在自由意識下所為之陳述
    。原審對被告之陳述、表達，負有詳加注意義務，當然也應
    該在判決理由中交待為何採信或不採信被告所述，否則無從
    檢驗法官有無盡其注意義務。
  (七)販毒集團之首腦葉耿田及成員林順斌等人經臺灣臺南地方法
    院98年度訴字第550號、685號判決，僅判處林順斌有期徒刑
    七年十月，林順斌等人所查獲之毒品數量龐大、交易金額、
    次數還在被告之上，被告刑度卻高於林順斌等人。且被告已
    坦承過錯，請斟酌被告素行良好，被告犯罪情狀不無可憫恕
    之處，並請酌情減刑，從寬量刑，以啟自新。
  (八)爰依刑事訴訟法第420條第1項第6款規定，聲請再審。
二、查有罪之判決確定後，為受判決人之利益聲請再審，必其聲
    請之理由合於刑事訴訟法第420條第1項所定情形之一及第42
    1條有足以影響於判決之重要證據漏未審酌者，始准許之。
    本件聲請人所舉聲請再審之理由，核與上引法條所定無一相
    符，應認為無再審理由，爰依同法第434條第1項，裁定如主
    文。
中    華    民    國    99    年    3     月    11    日
                  刑事第六庭    審判長法  官  董武全
                                      法  官  賴純慧
                                      法  官  林英志
以上正本證明與原本無異。
如不服本裁定，應於收受本裁定後五日內向本院提出抗告狀。
                                      書記官  魏安里
中    華    民    國    99    年    3     月    11    日

司法院資訊處製作；財團法人民間司法改革基金會備份。
